臺灣桃園地方法院刑事判決　　　　　　 100年度交訴字第43號
公　訴　人　臺灣桃園地方法院檢察署檢察官
被　　　告　繆君典
上列被告因肇事遺棄罪等案件，經檢察官提起公訴（99年度偵字
第25448 號），本院判決如下：
    主  文
繆君典因過失傷害人，處有期徒刑貳月，如易科罰金，以新臺幣
壹仟元折算壹日；又駕駛動力交通工具肇事，致人傷而逃逸，處
有期徒刑陸月，如易科罰金，以新臺幣壹仟元折算壹日。應執行
有期徒柒月，如易科罰金，以新臺幣壹仟元折算壹日。
    事  實
一、繆君典於民國99年7 月4 日上午6 時30分許，駕駛車牌號碼
    MI－5308號自用小客車，沿桃園縣中壢市○○路○段67巷79
    弄行駛，行經桃園縣中壢市○○路○段67巷79弄與67巷無號
    誌管制交岔路口擬左轉至67巷時，本應注意轉彎車應暫停讓
    直行車先行及應注意車前狀況，惟依當時日間自然光線、柏
    油路面、無缺陷、無障礙物、視距良好，並無不能注意之情
    形，竟疏未注意，貿然左轉欲進入桃園縣中壢市○○路○段
    67巷內，適有徐淑絹騎乘車牌號碼ICD －601 號重型機車，
    沿桃園縣中壢市○○路○段67巷行駛，至前開無號誌交岔路
    口時，亦應注意行至無號誌交岔路口時應減速慢行，然亦疏
    未注意，貿然以時速30多公里之速度驅車直行，兩車相互發
    覺來車時，均不及閃避，致使繆君典所駕駛自用小客車之左
    前車頭，撞擊徐淑絹所騎乘重型機車之右側車身而肇事，徐
    淑絹因此飛出騎乘之重型機車外摔著滾地不起，受有右脛骨
    與腓骨粉碎性骨折、左髕骨閉鎖性骨折及左邊第二腳趾骨閉
    鎖性骨折等傷害。詎繆君典明知其駕車肇事後，致徐淑絹受
    有傷害，逕行駕駛前揭自用小客車，駛入徐淑絹來車之桃園
    縣中壢市○○路○段67巷內，離開現場，未採取救護措施及
    亦未通知警察機關處理而逃逸。嗣徐淑絹仍坐地不起，只得
    委由旁人報警處理循線查獲，始悉上情。
二、案經徐淑絹訴由桃園縣政府警察局中壢分局報告臺灣桃園地
    方法院檢察署檢察官偵查起訴。
    理  由
一、按被告以外之人於審判外之言詞或書面陳述，除法律有規定
    者外，不得作為證據；被告以外之人於偵查中向檢察官所為
    之陳述，除顯有不可信之情況者外，得為證據：被告以外之
    人於檢察事務官、司法警察官或司法警察調查中所為之陳述
    ，與審判中不符時，其先前之陳述具有較可信之特別情況，
    且為證明犯罪事實存否必要者，得為證據：當事人、代理人
    或辯護人於法院調查證據時，知有第159 條第1 項不得為證
    據之情形，而未於言詞辯論終結前聲明異議者，視為有前項
    之同意，刑事訴訟法第159 條第1 項、第159 條之1 第2 項
    、第159 條之2 、第159 條之5 分別定有明文。復按被告以
    外之人於司法警察（官）調查中所為之陳述，性質上屬傳聞
    證據，且一般而言，多未作具結，其所為之陳述，原則上無
    證據能力，惟如該陳述與審判中不符時，其先前之陳述具有
    較可信之特別情況，且為證明犯罪事實存否所必要者，依同
    法第159 條之2 規定（即刑事訴訟法第159 條第1 項所指之
    「除法律有規定者外」），例外認為有證據能力。另所謂「
    前後陳述不符」，應就前後階段之陳述進行整體判斷，以決
    定其間是否具有實質性差異。又「證明犯罪事實之存否所必
    要」，係指因無法再從同一陳述者取得證言，而有利用原陳
    述之必要性；只要認為該陳述係屬與犯罪事實存否相關，並
    為證明該事實之必要性即可。而是否「具有可信之特別情況
    」，應依陳述時之外部客觀情況觀察，凡足以令人相信該陳
    述，虛偽之危險性不高，另綜合該陳述是否受到外力影響，
    陳述人之觀察、記憶、表達是否正確等各項因素而為判斷（
    最高法院99年臺上字第8255號判決意旨足資參照）。再者，
    刑事訴訟法第159 條第1 項規定：「被告以外之人於審判外
    之言詞或書面陳述，除法律有規定者外，不得作為證據」；
    其立法本旨係以證人於審判外之言詞或書面陳述，屬於傳聞
    證據，此項證據，當事人無從直接對於原供述者加以詰問，
    以擔保其真實性，法院亦無從直接接觸證人而審酌其證言之
    憑信性，違背直接審理及言詞審理之原則，除具有必要性及
    信用性情況者外，原則上不認其有容許性，自不具證據能力
    ；至所謂具有必要性及信用性情況者，例如刑事訴訟法第
    159 條之1 、之2 、之3 、之4 、之5 情形，仍例外認其有
    證據能力，然此乃係指法院未於審判期日傳喚相關證人到庭
    ，案件僅能依靠該等證人於審判外之陳述以為判斷之情形，
    始需就該等審判外供述證據嚴格依照刑事訴訟法第159 條之
    1 至之5 所定要件一一檢視各該證人之供述，作為證據之資
    格。倘法院已經依據當事人聲請傳喚證人到庭接受檢辯雙方
    之交互詰問，則法院既已透過直接、言詞審理方式檢驗過該
    證人之前之證詞，當事人之反對詰問權亦已受到保障得以完
    全行使之情況下，該等審判外證據除有其他法定事由（例如
    ：非基於國家公權力正當行使所取得或私人非法取得等，而
    有害公共利益，即以一般證據排除法則為判斷），應認該審
    判外供述已得透過審判程式之詰問檢驗，而取得作為證據之
    資格，亦即其審判外供述與審判中供述相符部分，顯然已經
    構成具備可信之特別情狀，當然有證據資格（實務上之作用
    常為引用該等陳述與審判中陳述相符，強化該證人供述之可
    信度），其不符部分，作為檢視審判中所為供述可信與否之
    彈劾證據，當無不許之理，甚者，其不符部分倘係於司法警
    察、檢察事務官調查中之供述，作為認定被告犯罪與否之證
    據，亦僅需依照刑事訴訟法第159 條之2 規定，斟酌其審判
    外供述作成外部環境、製作過程、內容、功能等情況認為之
    前供述較為可信，即可取得證據資格，而作為認定事實之證
    據資格（最高法院94年臺上字第2507號、95年臺上字第2515
    號判決參照）。
  (一)查卷附據以嚴格證明被告犯罪事實有無之屬傳聞證據之證據
    能力，除證人徐淑絹證述、衛生署桃園醫院診斷證明書、疑
    似道路交通事故肇事逃逸追查表、道路交通事故現場圖、調
    查報告表、桃園縣政府警察局中壢分局車輛擦撞比對勘察報
    告者外，餘當事人於本院審判中均同意作為證據，本院審酌
    各該證據查無有何違反法定程序取得之情形，亦無顯有不可
    信與不得作為證據等情，故認為適當，是均有證據能力。
  (二)復查前揭證人徐淑娟於偵查階段所為陳述，就於偵查中向檢
    察官所為之陳述部分，固屬傳聞證據，然現階段刑事訴訟法
    規定檢察官代表國家偵查犯罪、實施公訴，依法其有訊問被
    告、證人及鑑定人之權，證人、鑑定人且須具結，檢察官偵
    查中向被告以外之人所取得之陳述，原則上均能遵守法律規
    定，不致違法取供，其可信度極高，是以，刑事訴訟法於92
    年2 月6 日修正時，即為兼顧理論與實務，以該法第159 條
    之1 第2 項規定，除顯有不可信之情況者外，得為證據，本
    院審酌前揭證人於檢察官訊問時，已有經檢察官諭知證人有
    具結之義務及偽證之處罰並命朗讀結文具結擔保其證言之真
    實性後，以證人身分於檢察官面前完整、連續陳述經歷，且
    查無違法取證之瑕疵存在，是非出於顯有不可信之情況，依
    刑事訴訟法第159 條之1 第2 項之規定，自均得為證據。復
    查前揭證人於警詢及警方依法製作疑似道路交通事故肇事逃
    逸追查等表時，為之證述部分，已經本院於審判期日傳喚到
    庭直接言詞審理，行交互詰問程序檢視其等證詞之憑信性，
    予被告詰問之機會，再提示證人陳述要旨，予被告辯論之機
    會，揆諸前揭說明，是與審判中所述相符者，已具可信之特
    別情狀，並適足供與本院審理時所述互參印證，強化該證人
    供述之可信度，為證明被告犯罪事實存否所必要，當然有證
    據資格，而有證據能力；再者，若與審判中所述不符者，惟
    酌之前揭證人供述時距本案遭查獲之際較近，衡情記憶應較
    為明晰，遍查卷內復查無其他證據足以證明其等所述出於遭
    強暴、脅迫等不正訊問之情，顯有違法取供或顯現不可信之
    情況，足認具有較可信之特別情況，又亦適足供與本院審理
    時所述比對取捨，為證明被告犯罪事實存否所必要，依刑事
    訴訟法第159 條之2 規定，認有證據能力。
  (三)按醫師執行業務時，應製作病歷，並簽名或蓋章及加註執行
    年、月、日。前項病歷，除應於首頁載明病人姓名、出生年
    、月、日、性別及住址等基本資料外，其內容至少應載明下
    列事項：一就診日期。二主訴。三檢查項目及結果。四診斷
    或病名。五治療、處置或用藥等情形。六其他應記載事項。
    醫師法第12條第1 項、第2 項定有明文，因之醫師執行醫療
    業務時，不論患者是因病尋求診療，或因特殊目的而就醫，
    醫師於診療過程中，應依醫師法之規定，製作病歷，此一病
    歷之製作，均屬醫師於從事醫療業務過程中所須製作之紀錄
    文書，從而，卷存衛生署桃園醫院100 年8 月5 日桃醫病歷
    字第1000007348號函附之病歷資料，自屬刑事訴訟法第159
    條之4 第2 款所稱從事業務之人於業務上所製作之紀錄文書
    ，有證據能力，至該醫療院所製作之診斷證明書係依病歷內
    容所轉錄、翻譯之文書，已經本院依職權調取病歷資料，即
    相互參照、勾稽比對已足可防免因其中轉錄、翻譯過程失真
    之可能，又已經提示予被告之機會，核該診斷證明書與病歷
    資料內容亦屬相符，是亦均有證據能力，均足供為本院判斷
    之憑依，合先敘明。
二、訊據被告繆君典固不否認有於前開時、地駕車與徐淑絹騎乘
    機車發生碰撞之交通事故後離開之事實，然矢口否認有過失
    傷害及肇事逃逸犯行，辯稱：我當時是直行車，不是轉彎車
    ，車速為10公里，我有沿路踩煞車，徐淑絹的機車會撞上，
    是因為我於20年前做了些政治上的工作，造成一些政客顏面
    無光，政客才指使機車往我的車上撞，這些手法擺明政客指
    使，機車往我身上撞，這案子是要陷害我的後續作法，因為
    我被一堆政客派出的線民機車撞過太多次，所以我才離開云
    云。經查前揭犯罪事實，業經證人徐淑絹於本院審理時證稱
    ：99年7 月4 日上午6 時30分左右在桃園縣中壢市○○路○
    段67巷的交叉口，我有發生車禍，過程我直行，他左轉，他
    從巷子裡衝出來，撞到我的右腿，他車子是左前撞到我的右
    側腳踏板，讓我右腳骨折，我當時要去平鎮，我是從我家，
    我住華康街，要到興仁路，我走環中東路要到平鎮，我摔出
    去，我人也飛走了，就在地上滾兩圈起來，一撞上去我就飛
    離摩托車，我是往這樣直走（比直行方向），就是往這邊（
    比左前方）飛，車子是掉在這邊（比左方），因為他這樣（
    比從右方撞擊）撞過來，我人掉在路中，車在我左腳，在圍
    牆旁邊，當時有工地在建地，有圍一個圍牆，就在圍牆旁邊
    ，我飛到十字路口中間，我人差不多從應訊臺到法臺掛書記
    官牌子的地方，對，我頭抬起來剛好看到他車子要離開，我
    兩個膝蓋著地，屁股滾兩圈，側著滾，就覺得大概滾了2 圈
    ，我頭抬起來就是他剛好要轉往跟我同一方向，我頭抬起來
    就剛好看到他的車子號碼，我沒有辦法起來，我兩腳都骨折
    ，我趴著看著他車子跑掉，之後我翻身坐在地上，我兩腳骨
    折，左腳閉鎖骨折，我覺得痛，根本沒有辦法站，我坐在地
    上的時候腳就沒有知覺，後半段就沒有知覺，大骨、小骨都
    骨折，根本沒有黏在一起，怎麼站起來，我頭抬起來就是剛
    好，我是這樣走（比直線前進），他這樣（比從右方撞擊）
    撞到我的時候，我車子飛到這個地方（比左方），他就剛好
    走掉，我就看到他的車，他很快速，車子就直接左轉走了，
    他根本就直接跑離開，我後來有請人幫我報警，因為我摔倒
    ，我找不到手機，我手機摔出去，剛好有人開箱型車停下來
    ，他以為我自己跌倒，我說我是被人家撞的，我就請路人幫
    我找手機，他（旁人）就幫我找手機，並順手把我的車子立
    起來，但沒有移動位置，我有告訴他（旁人）車子不要立起
    來，但他（旁人）說沒辦法已經立起來了，他（旁人）就在
    我車旁邊找到手機，我一緊張就不會打電話，就請他（旁人
    ）麻煩幫我報警，「（【提示偵查卷第23頁上方照片】目前
    所拍的這條路是67巷還是79弄？）這是67巷」，我原本走這
    條路嗎，我是直行，他是從「弄」衝出來的，我是從照片中
    原本有1 個黃色的招牌的地方騎出來，「（【提示偵卷第22
    頁照片】目前照片中所拍的妳機車的停放位置，是否就是妳
    機車倒地滑行後停止的位置？）我不曉得，我一摔出去頭抬
    起來，我車子就在那個地方，直接摔出去是在那個地方」，
    原本車子倒在這裡，有人過來才把倒在那個地方的車子扶起
    來，我確定車禍發生之後，被告的車是左轉往我來的那條路
    開過去，他直接左轉，不是直走，看照片我人是在路中間，
    我車子的摔痕照片都有等語（本院卷第25頁背面至第29頁）
    ，所稱事發時其騎乘機車沿桃園縣中壢市○○路○段67巷直
    行，適被告駕駛自用小客車沿桃園縣中壢市○○路○段67巷
    79弄行駛，左轉桃園縣中壢市○○路○段67巷79弄與67巷無
    號誌交岔路口時，與其發生碰撞，致其飛出騎乘機車外，摔
    著滾地不起，受有右脛骨與腓骨粉碎性骨折、左髕骨閉鎖性
    骨折及左邊第二腳趾骨閉鎖性骨折等傷害，根本不能站立，
    騎乘車輛倒地嗣經路人牽起，肇事後其誌下被告駕駛之自用
    小客車車牌號碼，被告則駛入其來車桃園縣中壢市○○路○
    段67巷內離去之經過，酌之於警詢時徐淑絹即有證稱：我發
    生車禍，對方肇事逃逸，我騎乘車號ICD －601 號重型機車
    ，我與MI－5308發生車禍，於99年7 月4 日6 時30分在興仁
    路二段67巷前，當時天候、路況、交通流量及視線都正常，
    沒有障礙物，沒有號誌、標誌、標線，我從八德市○○街
    200 號出發，要去平鎮市，找我姊姊，行經桃園縣中壢市○
    ○路○段67巷口與MI－5308發生車禍，我來不及反應且車頭
    壞掉，對方車頭撞擊我的車身，撞擊後現場有經移動，肇事
    前我來不及煞車，我有受傷，雙腳都有受傷，右腳骨折，是
    路人幫我打119 及報案，我沒有喝酒，我有帶行照及駕照，
    我雙腳都受傷，右腳骨折，左腳是膝蓋及第2 隻腳趾裂開，
    我當時看到的車號是5308白色，當天晚上該車還在華康街出
    入，鄰居看到完整車號是MI－5308，由於這臺車最近3 、4
    個月都在我家附近出入，我確定就是這臺車，該車後面車身
    凹陷（偵查卷第9 頁至第12頁），及於偵查時證稱：99年7
    月4 日上午6 時30分，我有騎乘車號ICD －601 號重型機車
    ，行經在桃園縣中壢市○○路○段67巷前，與被告發生車禍
    ，當時我是沿桃園縣中壢市○○路○段67巷直行，該處沒紅
    綠燈，被告當時沿桃園縣中壢市○○路○段67巷79弄到路口
    前要左轉華康街，被告左前車頭及我機車踏板相撞，我被撞
    飛到對面，當時確實是天候晴、日間自然光線、柏油路面乾
    燥、路面無缺陷、無障礙物、視距良好，撞到我之後，被告
    並沒有下車察看或報警處理，他閃過我的車子後離開，當時
    我摔到地上，滾了兩圈，滾完有看到被告車牌號碼最後面
    5308，顏色是白色，因為這臺車之前在我家附近我就有看過
    好幾次，他平常開車就很快，我當日早上發生車禍，下午我
    請鄰居注意車子，鄰居下午也有看到車子有進入華康街，我
    當時沒有站起來，我2 個膝蓋都腫脹，我沒有爬起來，當時
    我腳骨折，我坐在地上，過一陣子，還是有人開車經過，問
    我怎麼了，我說發生車禍，被告跑了，請幫我報警，我確定
    撞的我的是被告的車，車後面有很大凹陷等語（偵查卷第46
    頁至第48頁），核其警詢及偵查時所述於本院審理時幾近相
    符，並徐淑絹受有右脛骨與腓骨粉碎性骨折、左髕骨閉鎖性
    骨折及左邊第二腳趾骨閉鎖性骨折等傷害，亦有衛生署桃園
    醫院診斷證明書、病歷及X 光片翻拍照片各1 份、現場蒐證
    照片16張在卷可證（偵查卷第19頁至第27頁、第49頁，本院
    卷第9 頁至第17頁），足以佐證發生交通事故後，徐淑絹遭
    撞擊根本不能站立之事實。再經臺灣桃園地方法院檢察署檢
    察官依職權調取被告所持用之行動電話門號0000000000號於
    99年7 月4 日之雙向通聯紀錄，結果案發當日該門號並無通
    聯記錄之事實，有雙向通聯紀錄1 份在卷可證（偵查卷第44
    頁），亦足憑認肇事後，被告既未下車察看，反駕車離去，
    亦無撥打電話報警處理之事實。訊據被告固以前開情詞為辯
    ，然參被告於偵查中辯稱：我有看到告訴人站起來牽車子，
    我看沒事，就走了云云（同上偵查卷第79頁），顯與徐淑絹
    遭碰撞後因腳骨折已無站立之能不符，復參被告於警詢時辯
    稱：發生交通事故後，我馬上用我手機0000000000號打110
    但沒接通，準備要到派出所報案，但也沒報案云云（同上偵
    查卷第5 頁），要與前揭案發當日該門號無通聯記錄之事實
    不符，質之被告稱：「（你是否有在警詢稱有0000000000號
    撥打110 報警？）有」，「（但經調閱通聯，你的上揭門號
    並無撥打110 ？）我手機沒電」（同上偵查卷第79頁），改
    稱其手機沒電云云，經核與其於警詢時所辯有撥打110 但未
    經接通之說詞，又前後不符，堪認被告所述可信性不高，查
    被告疏未注意車前狀況轉彎車與徐淑絹直行車發生碰撞肇事
    後離開現場，未採取救護措施，亦未通知警察機關處理而逃
    逸之情，徐淑絹不惟於本院審理、偵查時均為如上證述，並
    依卷存桃園縣警察局道路交通事故現場測繪紀錄表製作之被
    告駕車左轉及徐淑絹騎車直行之行向觀之，顯係紀錄徐淑絹
    對於被告車行動向之描述，堪認早於警詢時徐淑絹亦證述兩
    車動向如是，甚屬一貫，兼以警詢時既距事發時間最近，衡
    情甫事發後較無多餘時間供徐淑絹斟酌利害琢磨細想供述內
    容，是衡情依憑其對於事發經過之經驗、印象證述如是，可
    信性較為高，反觀被告肇事後逃逸並為辯詞不符事實如上，
    所為所舉，均在脫免責任，是相較不足取甚明。末被告辯稱
    其肇事逃逸原因遭政客派出的線民機車撞過太多次，本案其
    係為人陷害云云，徒憑空言，況依其述，既係為人政治陷害
    ，離開時理直氣壯如斯，又何須其於警詢及偵查時辯以有報
    警處理交通事故云云，足認被告實知肇事後所為逃逸舉動非
    是，自難為其有利之認定。查被告既係行經無號誌交叉路口
    左轉彎並與徐淑絹直行車發生碰撞，按轉彎車應讓直行車先
    行；汽車行駛時，駕駛人應注意車前狀況，道路交通安全規
    則第102 條第1 項第7 款、道路交通安全規則第94條第3 巷
    前段分別定有明文，查事發當時天候晴、日間自然光線、柏
    油路面乾燥、無缺陷、無障礙物、視距良好之事實，並無不
    能注意之情事，被告既領有普通小型車駕駛執照，駕駛車輛
    自應注意上述道路交通安全規則之規定，且依事發時狀況，
    又無不能注意之情事，竟疏未注意以致肇事，顯有過失，並
    致徐淑絹受有傷害，其過失行為與徐淑絹傷害結果間有相當
    因果關係。又查公訴意旨指稱被告車輛行經無號誌交岔路口
    時未減速慢行之過失部分，經查肇事時被告行車速度，據被
    告自稱為僅時速10公里（偵查卷第10頁）；據證人徐淑娟則
    稱被告行車時速為快，然確切速度既未經證人指明之，兼衡
    車輛駕動速度快慢之評估、觀察，常流於觀察者之主觀感受
    ，能否真確無誤，尚屬有疑，是尚難認得憑徐淑娟所述前情
    以資認定此部分被告真有未減速慢行之過失，在此指明。另
    查肇事時徐淑絹之行車速度，業據證人徐淑絹於警詢及偵查
    時自承：我當時沒有發現對方，我行車速度時速30至40公里
    ，發現危險時我來不及反應；我當時車速應該只有30幾，我
    騎車很慢（偵查卷第10頁、第47頁），是以自承確於行經前
    開無號誌交岔路口時行車速度達時速30多公里之事實，然按
    「行車速度，依速限標誌或標線之規定，無速限標誌或標線
    者，應依下列規定：一、行車時速不得超過五十公里。但在
    未劃設車道線、行車分向線或分向限制線之道路，或設有快
    慢車道分隔線之慢車道，時速不得超過四十公里。二、行經
    設有彎道、坡路、狹路、狹橋、隧道、學校、醫院標誌之路
    段、道路施工路段、泥濘或積水道路、無號誌之交岔路口及
    其他人車擁擠處所，或因雨霧致視線不清或道路發生臨時障
    礙，均應減速慢行，作隨時停車之準備」，道路交通安全規
    則第93條第1 項第1 款、第2 款定有明文，查肇事地未劃設
    車道線、行車分向線、分向限制線等標線之事實，業據證人
    徐淑娟證述如前，並有現場蒐證照片在卷可證，顯然當地行
    車時速不得超過40公里，行車進入無號誌交岔路口時又應減
    速慢行，徐淑絹行經該無號誌交岔路口時，行車速度達時速
    30多公里，已然逼近最高行車速限，既如前述，是有疏未減
    速慢行之情，亦屬顯然，且依事發時狀況，又無不能注意之
    情事，竟疏未注意及之，以致肇事，亦屬與有過失，並其與
    有過失與其受傷害結果間亦有相當因果關係。再者，對於徐
    淑絹傷害之結果，雖徐淑絹與有過失，然被告過失行為既同
    為徐淑絹傷害結果之原因力，自不得因徐淑絹之與有過失解
    免被告過失傷害刑事責任，附此敘明。本件經臺灣桃園地方
    法院檢察署檢察官送臺灣省車輛行車事故覆議鑑定委員會覆
    議，結果雖稱雙方對被告小客車行向各執一詞，究係左轉或
    直行不明，然亦是認本案應係被告駕駛自用小客車行經無號
    誌交岔路口，往左偏行時與徐淑絹所駕重機車發生碰撞肇事
    之可能性較大，有100 年3 月15日覆議字第1006200962號函
    所附覆議字第1000144 號鑑定意見書1 份在卷可稽，核與本
    院認定大致相若，就此部分為可採，至本件原所送臺灣省桃
    園縣區車輛行車事故鑑定委員會鑑定，結果與本院認定及覆
    議鑑定委員會意見不符，此有該鑑定委員會100 年1 月21日
    桃縣行字第1005200261號函所附桃縣鑑991100號鑑定意見書
    1 份在卷可證，是非可憑，在此敘明。從而，被告駕駛自用
    小客車因行經無號誌交岔路口轉彎車未讓直行車先行及未注
    意車前狀況之過失，另徐淑絹亦與有過失，發生碰撞肇事，
    因此徐淑絹受有傷害，被告仍離開現場，未採取救護措施，
    亦未通知警察機關處理而逃逸，被告過失傷害及肇事逃逸犯
    行均堪認定。末查被告雖就車行動向聲請送測謊鑑定，然經
    本院囑託內政部警政署刑事警察局函覆略以兩造爭執案發時
    車行方向為「直行」或「左轉」，因該主題涉及個人主觀認
    知等問題，無法以測謊釐清等語，此有內政部警政署刑事警
    察局刑鑑字第1000140795號函在卷可證（本院卷第79頁），
    是實不能調查，在此指明。
三、核被告所為，係犯第284 條第1 項前段過失傷害罪，同法第
    185 條之4 駕駛動力交通工具肇事致人傷逃逸罪。公訴意旨
    指稱被告駕車致人受傷，並無駕駛執照等語，然查此節已據
    被告於行準備程序時稱：是我的職業駕照遭吊銷，因為我沒
    時間做體檢，我有一般駕照（審交訴卷第21頁），並有被告
    庭呈普通小型車駕駛執照影本1 份在卷可佐，是此節尚無涉
    於道路交通管理處罰條例第86條第1 項規定，就所犯過失傷
    害罪部分，應加重其刑之問題，附此敘明。被告所犯前開二
    罪，分屬故意及過失犯罪，行為互殊，應予分論併罰。爰審
    酌被告轉彎前疏未注意使直行車先行及未注意車前狀況，致
    釀碰撞肇事，因此徐淑絹受有右脛骨與腓骨粉碎性骨折、左
    髕骨閉鎖性骨折及左邊第二腳趾骨閉鎖性骨折等傷害非屬輕
    微，竟於肇事後逃逸，所為殊屬非是，並被告犯後猶仍矢口
    否認犯行，迄今未與徐淑絹達成和解，態度不佳，然念被告
    前無犯罪科刑執行之情形，有臺灣高等法院被告前案紀錄表
    1 份在卷可稽，素行尚可，兼衡對於傷害結果徐淑絹亦與有
    過失，及被告犯行之手段、生活狀況、品行、智識程度、違
    反義務程度等一切情狀，各量處如主文所示之刑，並諭知易
    科罰金折算標準，並定其應執行之刑，及就所定應執行之刑
    諭知易科罰金折算標準，以為警懲。
據上論斷，應依刑事訴訟法第299 條第1 項前段，刑法第284 條
第1 項前段、第185 條之4 、第41條第1 項前段、第8 項、第51
條第5 款，刑法施行法第1 條之1 第1 項、第2 項前段，判決如
主文。
本案經檢察官黃榮德到庭執行職務。
中    華    民    國  100     年    12    月    30    日
                  交通法庭審判長法  官  蔡榮澤
                                法  官  林大鈞
                                法  官  吳宗航
以上正本證明與原本無異。
如不服本判決應於收受判決後10日內向本院提出上訴書狀，並應
敘述具體理由。其未敘述上訴理由者，應於上訴期間屆滿後20日
內向本院補提理由書( 均須按他造當事人之人數附繕本) 「切勿
逕送上級法院」。
                                書記官  劉乙錡
中    華    民    國   101    年    1     月    10    日
中華民國刑法第284條
（過失傷害罪）
因過失傷害人者，處 6 月以下有期徒刑、拘役或 5 百元以下罰
金，致重傷者，處 1 年以下有期徒刑、拘役或 5 百元以下罰金
。
從事業務之人，因業務上之過失傷害人者，處 1 年以下有期徒
刑、拘役或 1 千元以下罰金，致重傷者，處 3 年以下有期徒刑
、拘役或 2 千元以下罰金。
中華民國刑法第185條之4
（肇事遺棄罪）
駕駛動力交通工具肇事，致人死傷而逃逸者，處 6 月以上 5 年
以下有期徒刑。